臺灣新北地方法院刑事裁定　　　　　　 110年度聲字第3414號
聲明異議人　謝旻諺
即受戒治人　　　　　


上列聲明異議人即受戒治人因違反毒品危害防制條例案件，對於
臺灣新北地方檢察署檢察官之指揮執行（110年度戒執一字第177
號），聲明異議，本院裁定如下：
    主  文
聲明異議駁回。
    理  由
一、聲明異議意旨如附件「刑事聲明異議狀」所載。
二、按受刑人或其法定代理人或配偶以檢察官執行之指揮為不當
    者，得向諭知該裁判之法院聲明異議，刑事訴訟法第484條
    定有明文。所稱「檢察官執行之指揮不當」，係指檢察官有
    積極執行指揮之違法及其執行方法有所不當等情形而言；檢
    察官如依確定裁定內容為指揮執行，自難指檢察官執行之指
    揮為違法或其執行方法不當（最高法院95年度台抗字第486
    號、109年度台抗字第1542號等裁定意旨參照）。又刑罰執
    行，由檢察官依指揮書附具之裁判書為之，刑事訴訟法第45
    7條第1項、第458條規定，甚明。從而，除法院之確定判決
    或定執行刑之確定裁定有違法情事，經非常上訴或再審程序
    加以撤銷或變更者外，原確定裁判有其執行力，檢察官應據
    以執行（最高法院101年度台抗字第301號裁定意旨參照）。
    從而，如強制戒治之裁定確定後即生效力，檢察官如依強制
    戒治之確定裁定內容為指揮執行，自難指檢察官執行之指揮
    為違法或其執行方法不當。
三、次按觀察、勒戒後，檢察官依據勒戒處所之陳報，認受觀察
    、勒戒人無繼續施用毒品傾向者，應即釋放，並為不起訴之
    處分；認受觀察、勒戒人有繼續施用毒品傾向者，檢察官應
    聲請法院裁定令入戒治處所強制戒治，其期間為6個月以上
    ，至無繼續強制戒治之必要為止，但最長不得逾1年，毒品
    危害防制條例第20條第2項定有明文。而有無繼續施用毒品
    傾向之評估標準，並非完全以受觀察、勒戒人執行觀察、勒
    戒處分後之結果為準，執行觀察、勒戒處分前之各種情況，
    仍應作為評估之依據。依「有無繼續施用毒品傾向評估標準
    評分說明手冊」規定，係以「前科紀錄與行為表現」、「臨
    床評估」及「社會穩定度」等三大項合併計算分數，每一大
    項皆有靜態因子與動態因子。先以靜態因子分數評分，靜態
    因子分數總分在60分（含）以上為「有繼續施用毒品傾向」
    ；60分以下，與動態因子分數相加，如果總分在60分（含）
    以上，為「有繼續施用毒品傾向」。是究竟有無「繼續施用
    毒品傾向」，係依具體個案之臨床實務及相關事證等情綜合
    判定，有其相當之專業依據及標準，且涉及專門醫學。又衡
    酌強制戒治之目的，係為協助施用毒品者戒斷毒品之心癮及
    身癮所為之一種保安處分類型，而該評估標準係適用於每一
    位受觀察、勒戒處分之人，具一致性、普遍性、客觀性，倘
    其評估由形式上觀察，無擅斷或濫權等明顯不當之情事，法
    院原則即宜予尊重。
四、經查：
㈠、聲明異議人即受戒治人謝旻諺（下稱：聲明異議人）前因施
    用第一、二級毒品，經本院以110年度毒聲字第312號裁定入
    勒戒處所實施觀察、勒戒結果，經法務部矯正署臺北看守所
    110年9月7日北所衛字第11013005170號函暨檢附「有無繼續
    施用毒品傾向證明書」、「有無繼續施用毒品傾向評估標準
    紀錄表」評估後，認為有繼續施用毒品之傾向，本院經依檢
    察官聲請，於110年9月23日以110年度毒聲字第2048號裁定
    令入戒治處所強制戒治，並由臺灣新北地方檢察署檢察官以
    110年度戒執一字第177號戒治處分執行指揮書執行上開強制
    戒治（現強制戒治執行中）等情，業經本院調閱上開卷證核
    閱無誤。是臺灣新北地方檢察署檢察官依據本院前揭確定裁
    定主文指揮執行，自難認檢察官執行之指揮為違法或其執行
    方法不當。
㈡、又法務部為因應毒品危害防制條例之修正及109年11月18日
    最高法院刑事大法庭109年台上大字第3826號裁定，固於110
    年3月26日以法矯字第11006001760號函檢送修正之「有無繼
    續施用毒品傾向評估標準紀錄表」及「有無繼續施用毒品傾
    向評估標準說明手冊」各1份。而本件聲明異議人係依據上
    開修正後之標準，就聲明異議人之前科紀錄與行為表現、臨
    床評估、社會穩定度等3大項因素（每大項均有靜態因子與
    動態因子）重新評分結果，其中：(1)前科紀錄與行為表現
    部分合計為39分（有1筆毒品犯罪相關司法紀錄，計5分、首
    次毒品犯罪年齡為「20歲以下」計10分、有2筆其他犯罪相
    關紀錄，每筆2分，計4分，入所時尿液毒品檢驗為「一種毒
    品反應」計5分，所內行為表現為「重度違規（夾藏、暴力
    、自殺自傷、恐嚇）」計15分，上開4項靜態因子合計為24
    分；所內行為表現之動態因子為15分）。(2)臨床評估部分
    合計為28分（有多重毒品濫用計10分、有合法物質濫用菸品
    計4分、無注射使用計0分、使用年數超過1年計10分，上開
    靜態因子合計為24分；無精神疾病計0分，臨床綜合評估【
    含病識感、動機、態度、就醫意願】為「中度」計4分，上
    開動態因子合計為4分）。(3)社會穩定度部分合計為10分（
    無業計5分、家人「無」濫用藥物計0分，上開靜態因子合計
    5分；入所後無家人訪視計5分、出所後與家人同住計0分，
    上開動態因子合計5分），依上開得分計算，聲明異議人之
    靜態因子得分合計為53分，動態因子得分合計為24分。承上
    ，依修正後「有無繼續施用毒品傾向評估標準說明手冊」所
    載有無繼續施用毒品傾向之評估標準，係先以靜態因子分數
    評分，靜態因子分數總分在60分（含）以上為「有繼續施用
    毒品傾向」，60分以下，與動態因子分數相加，總分在60分
    （含）以上，為「有繼續施用毒品傾向」。是以，本案聲明
    異議人之靜態因子分數總分雖為53分，然與動態因子分數相
    加後，總分為77分，仍應判定為「有繼續施用毒品傾向」。
    而前述綜合評估之結果，係由法務部矯正署新店戒治所具相
    關專業知識經驗之醫師，依其本職學識，於聲請人觀察、勒
    戒期間，就其過往前科紀錄與行為表現、臨床評估及社會穩
    定度等因素所為之綜合判斷，為具有科學驗證所得之結論，
    且由形式上觀察，並無擅斷或濫權等明顯不當之情事，縱聲
    請人認為「有無繼續施用毒品傾向評估標準紀錄表」未說明
    各項目配分標準之理由、未說明各為何係以此作為判斷之基
    準云云，惟該評估標準係由相關領域之專業人士共同研討擬
    定，對每一位受觀察、勒戒處分之人自有其普遍性適用，已
    如前述，而戒治所再綜合醫師前開診斷評估，及聲請人在所
    表現狀況等情，來認定是否有無繼續執行強制戒治之必要，
    是本院自得憑為判斷聲請人有無繼續施用毒品傾向之依據。
㈢、綜上所述，臺灣新北地方檢察署檢察官因上開確定裁定而以
    110年度戒執一字第177號執行聲請人之強制戒治，並無違法
    或不當。是聲請人本件聲明異議為無理由，應予駁回。
據上論斷，應依刑事訴訟法第220條、第486條，裁定如主文。
中    華    民    國   110    年    11    月    4     日
                  刑事第二十六庭法  官  黎錦福
上列正本證明與原本無異。
如不服本裁定，應於裁定送達後五日內敘明抗告理由，向本院提
出抗告狀。
                                書記官  羅采蘋
中    華    民    國   110    年    11    月    4     日